【裁判字號】    95,簡上,85
【裁判日期】    950905
【裁判案由】    給付買賣價金
【裁判全文】
臺灣士林地方法院民事判決              95年度簡上字第85號
上  訴  人  乙○○
                        3樓
訴訟代理人  甲○○
被  上訴人  文心建設股份有限公司
法定代理人  丙○○
訴訟代理人  林秋萍律師
上列當事人間請求給付買賣價金事件，上訴人對於中華民國95年
3 月27日本院士林簡易庭95年度士簡字第252 號第一審判決提起
上訴，本院於95年8月22日言詞辯論終結，判決如下：
    主  文
上訴駁回。
第二審訴訟費用由上訴人負擔。
    事實及理由
一、本件被上訴人起訴主張：上訴人於民國92年9 月7 日向其購
    買其所興建之「大紐約大廈」G 戶7 樓及地下三層之第29號
    停車位（下稱系爭房屋），總價金為新台幣（下同）1,420
    萬元，上訴人應於93年1 月3 日該大樓領得使用執照之日給
    付第4 期款99萬元，惟上訴人僅給付69萬元，尚餘30萬元未
    給付，屢經催討，未獲置理，爰依買賣契約請求上訴人給付
    所欠價金及法定遲延利息等情，並聲明：上訴人應給付被上
    訴人30萬元，及自93年1 月4 日起至清償日止，按週年利率
    5% 計 算之利息；上訴人則以：其確向被上訴人購買系爭房
    屋，因系爭房屋有漏水情事，被上訴人同意減少買賣價金30
    萬元，縱兩造無減少買賣價金之合意，伊亦可主張因瑕疵而
    減少價金30萬元，被上訴人自無向其請求給付之理等語置辯
    。
二、本件原審對於被上訴人之請求，判決上訴人全部勝訴，並依
    職權宣告假執行，上訴人全部聲明不服，求為廢棄原判決，
    並駁回被上訴人在第一審之訴；被上訴人則求為判決駁回上
    訴。
三、兩造所不爭執之事項：
  (一)兩造於92年9 月7 日就系爭房屋訂立買賣契約，價款共
    1,420 萬元，第4 期款99萬元上訴人僅給付69萬元。
  (二)系爭房屋確有滲水之情事，目前已修繕完畢。
四、本件之爭點：(一)系爭房屋於何時發生滲水？上訴人何時發現
    ？(二)兩造是否有合意減少買賣價金30萬元？(三)上訴人可否主
    張系爭房屋有漏水，請求減少價金30萬元？茲析述如下：
  (一)系爭房屋於何時發生滲水？上訴人何時發現？
    上訴人主張系爭房屋於交屋時即已有漏水情事，為被上訴人
    所否認，上訴人就此僅提出系爭房屋管理委員會於93年9 月
    11日之公告，經核該公告係載明因艾莉風災後滲水問題，召
    開住戶協調會事宜，僅能證明系爭房屋於93年9 月間因颱風
    確有滲水情事，然就其主張於93年4 月間交屋時系爭房屋已
    有漏水一節，則未能舉證以實其說，反有被上訴人所提，上
    訴人於93年4 月6 日簽認之交屋驗收記錄表為憑，該記錄表
    上全未載明有漏水等情事，是上訴人此部分主張自難憑信。
  (二)兩造是否有合意減少買賣價金30萬元？
    上訴人主張兩造因系爭房屋漏水而有減少買賣價金30萬元之
    合意，為被上訴人所否認。經查：上訴人雖提出被上訴人於
    93年1 月18日、93年3 月31日先後列印之客戶交屋費用明細
    表，其中就第4 期領取使用執照後所需繳交之買賣價金，由
    99萬元減少為69萬元，有該明細表二份在卷為憑，然被上訴
    人辯稱係因期間將其他客戶所繳交之買賣價金誤為上訴人所
    繳交之價金所致，非同意減少價金等情，並提出存摺影本一
    紙、合作金庫銀行票據管理清冊一紙及業務日報表二紙在卷
    為憑，經核上開存摺，於92年12月22日被上訴人確有一筆30
    萬元之代收款項入帳，佐以合作金庫銀行出具之票據管理清
    冊，該30萬元之票據入帳明細之備註欄載有「5F08」等字樣
    ，比對卷附業務日報表，於93年2 月11日之報表，其中G07
    即上訴人所購系爭房屋部分，於93年2 月11日載明有第4 期
    款票載發票日92年12月22日之30萬元兌現入帳，另於93年4
    月1 日之報表，則另載有戶別為F08 之第4 期款同為票載發
    票日92年12月22日之同額票據入帳之記錄，而92年12月22日
    被上訴人帳戶中既僅有一筆30萬元之票據存入之記錄，且依
    票據管理清冊備註欄之記載，當可辨認該筆款項係購買F08
    房屋之客戶所繳價款，而非上訴人所繳價款，是被上訴人辯
    稱其有入錯帳情事當堪憑信。又上訴人主張系爭房屋於交屋
    時即已有漏水情事既未能舉證以實其說，已如前述，則上訴
    人所辯兩造因系爭房屋漏水，協議減少買賣價金云云，即有
    可疑。果若兩造間確有扣款買賣價金30萬元之協議，然就攸
    關兩造間權利義務之該所扣款項，究係因買賣標的物存有瑕
    疵而減少買賣價金，被上訴人不負修繕義務，或係被上訴人
    仍負修繕義務，僅就30萬元部分與其修繕義務負同時履行之
    義務，專以出賣房屋為業之被上訴人當無不知應以書面載明
    或於交屋驗收記錄表詳加載明以杜日後爭議之理。是上訴人
    此部分之主張，自難採信。
  (三)上訴人可否主張系爭房屋有漏水，請求減少價金30萬元？
    按買賣因物有瑕疵，而出賣人依規定應負擔保之責者，買受
    人得解除其契約或請求減少其價金。但依情形，解除契約顯
    失公平者，買受人僅得請求減少價金，民法第359 條定有明
    文。系爭房屋於93年9 月間確有因颱風滲水情事，已如前述
    ，然該滲水業經被上訴人修繕完畢，為兩造所不爭執之事實
    ，亦如前述，則系爭房屋現已無瑕疵，揆諸上開規定，上訴
    人自無從再據以請求減少買賣價金。
五、又按買受人對於出賣人，有交付約定價金及受領標的物之義
    務，民法第367 條定有明文。綜上所述，兩造間既無減少買
    賣價金30萬元之合意，系爭房屋之滲水亦經被上訴人修繕完
    畢而無瑕疵，上訴人亦無從再據以請求被上訴人負瑕疵擔保
    責任而主張減少買賣價金30萬元，均如前述，是上訴人既尚
    有第四期之買賣價金30萬元未付，而依卷附之買賣契約約定
    ，該期買賣價金應於領得使用執照時給付，被上訴人主張使
    用執照於93年1 月3 日領得，既為上訴人所不爭執，揆諸前
    揭規定，被上訴人自得請求上訴人給付所欠之買賣價金。從
    而，被上訴人請求上訴人給付30萬元，及自領取使用執照之
    翌日即93年1 月4 日起至清償日止，按週年利率5%計算之利
    息，為有理由，應予准許。是則原審判命上訴人如數給付，
    並依職權宣告假執行，於法並無違誤。上訴意旨指摘原判決
    不當，求予廢棄改判，為無理由，應予駁回其上訴。
六、據上論結，本件上訴為無理由，依民事訴訟法第436 條之1
    第3 項、第449 條第1 項、第78條，判決如主文。
中    華    民    國    95    年    9     月    5     日
                  民事第二庭  審判長法  官  陳介源
                                    法  官  王怡雯
                                    法  官  方彬彬
以上正本證明與原本無異。
本判決不得上訴。
中    華    民    國    95    年    9     月    6     日
                                    書記官  王玉雙


司法院資訊處製作；財團法人民間司法改革基金會備份。
